【裁判字號】    89,簡上,37
【裁判日期】    890407
【裁判案由】    違反區域計劃法
【裁判全文】
臺灣嘉義地方法院刑事判決                          八十九年度簡上字第三七號
    上  訴  人  甲○○
    即  被  告
右列被告因違反區域計畫法案件，不服本院嘉義簡易庭八十八年度嘉簡字第六四三號
中華民國八十九年四月七日第一審判決（台灣嘉義地方法院檢察署檢察官聲請簡易判
決處刑案號：八十八年度偵字第四七一一號)，提起上訴，本院管轄之第二審合議庭
判決如左：
    主  文
原判決撤銷。
甲○○違反區域計畫法第十五條第一項之管制使用土地，經縣政府限期令其變更使用
恢復原狀，不依限變更土地使用恢復土地原狀，處拘役伍拾日，如易科罰金，以參佰
元折算壹日。
    事  實
一、甲○○係嘉義縣民雄鄉○○○段一零五之一號土地之所有權人，明知該筆土地業
    經編定為一般農業區農牧用地，於民國八十七年十一月起，未經許可擅自命不知
    情之工人在上開土地堆放砂石，違反該非都市土地原定之管制分區使用計畫，嗣
    經嘉義縣政府以八十八年二月十二日八八府地用字第零一九八零三號函限期於文
    到三十日內恢復原狀以供農牧使用，惟仍未依限回復。
二、案經嘉義縣政府移送台灣嘉義地方法院檢察署檢察官聲請簡易判決處刑。
    理  由
一、訊據上訴人即被告甲○○固坦承其係右揭土地之所有權人，並經嘉義縣政府函請
    限期回復原狀而未依限回復原狀之事實，惟否認有何違反區域計畫法之行為，辯
    稱：堆放砂石係為興建南二高道路工程所需，前已向嘉義縣政府申請同意，且嗣
    既經嘉義縣政府同意備查，足證上開土地非不可作為堆放砂石之用云云，並提出
    嘉義縣政府同意備查函件及交通部台灣區國道新建工程局第五區工程處覆興福營
    造股份有限公司告知石庫瀝青股份有限公司嘉義縣政府同意備查情事之函件為證
    ；又該砂石係石庫瀝青股份有限公司叫工人堆放，與其無關云云。惟查：
    （一）上訴人為嘉義縣民雄鄉○○○段一零五之一號土地之所有權人，又該土地
          經編定為一般農業區農牧用地之事實，有土地登記簿謄本及地籍圖在卷可
          稽，而所謂農牧用地並不包括堆置砂石之使用方式，且不因嗣後縣政府因
          經申請同意堆置砂石，而認定原即係可供作為堆放砂石之用。而上開土地
          自八十七年十一月底開始堆放砂石之事實，業據證人即上訴人之父李廣二
          在偵查中證述屬實。又上訴人經嘉義縣政府以八十八年二月十八日八八府
          地用字第零一九八零三號函請限期回復上開土地供農業使用後仍未依限回
          復之事實，亦有該函件、嘉義縣政府處理違反區域計畫法非都市土地使用
          管制會勘紀錄及現場照片四幀附卷可憑。
    （二）觀之上訴人所提出之嘉義縣政府就上開土地臨時堆放砂石一案同意備查函
          件，係嘉義係政府於八十九年一月七日發文，即嘉義縣政府同意備查係在
          上訴人違反本件區域計畫法案件發生之後；又上訴人、興福營造股份有限
          公司或石庫瀝青股份有限公司均未在本案發生前向嘉義縣政府申請以上開
          土地為砂石粒料臨時堆置場地等情，亦經本院函詢嘉義縣政府屬實，有嘉
          義縣政府八十九年七月三日八九府工建字第七六三四六號函在卷可稽，是
          上訴人辯稱其前業經向嘉義縣政府申請同意云云，洵無足採，又其所提出
          之上開嘉義縣政府八十九年一月七日函件及通部台灣區國道新建工程局第
          五區工程處覆興福營造股份有限公司告知石庫瀝青股份有限公司嘉義縣政
          府同意備查情事之函件，均不足採為有利於被告之認定。
    （三）上訴人於本院調查時供稱：「（砂石是你放置的？）因公司的需求，我叫
          工人將砂石置放於系爭土地上。」（本院八十九年五月二十三日訊問筆錄
          參見），業已坦承係其命工人堆置砂石等情，嗣雖以其於本院調查時說錯
          為由，而於本院審理時改稱係石庫瀝青股份有限公司叫工人堆置砂石云云
          ，然上訴人為一有智識之成年人，在面對刑事庭法官就其構成犯罪重要事
          項為訊問時，當會戒慎恐懼小心應答，又該訊問筆錄亦係在上訴人確認無
          誤後為簽名，況究係上訴人個人或公司命工人堆置砂石亦非極易混淆之情
          事，實難容上訴人任意以說錯為由藉以推卸刑責。
        綜上所述，上訴人所辯均不足採信，事證明確，上訴人犯行堪以認定。
二、核上訴人甲○○所為違反區域計畫法第十五條第一項非都市土地之分區管制使用
    規定，復不依嘉義縣政府限期變更土地使用恢復土地原狀之命令，應依區域計畫
    法第二十二條之規定論處。
三、原審認罪證明確，予以論罪科刑，固非無見。然被告行為後，區域計畫法已於八
    九年一月二十六日修正公布，同月二十八日生效施行。其第二十二條之法定刑由
    「得處六個月以下有期徒刑、拘役或科三千元以下罰金」，修正為「得處六個月
    以下有期徒刑或拘役」，亦即刪除得科罰金的規定。經比較新舊法，以修正前之
    舊法有利於被告，依刑法第二條第一項但書規定，自應依舊法處斷。本件上訴人
    上訴論旨，否認犯行，雖為無理由，但原判決於八十九年四月七日判決，未予援
    引刑法第二條第一項但書規定，比較新舊法而為適用，尚有可議，仍應由本院予
    以撤銷改判。爰審酌上訴人之素行、犯罪之動機、目的、手段、所生危害及上訴
    人犯罪後之態度等一切情狀，量處如主文所示之刑，並諭知易科罰金之折算標準
    。
據上論斷，應依刑事訴訟法第四百五十五條之一第一項、第三項、三百六十九條第一
項前段、第三百六十四條、第二百九十九條第一項前段，修正前區域計畫法第二十二
條、刑法第二條第一項但書、第十一條前段、第四十一條，罰金罰鍰提高標準條例第
一條前段、第二條判決如主文。
本案經檢察官陳仁智到庭執行職務
中    華    民    國      八十九      年      七      月      三十一    日
                                      臺灣嘉義地方法院刑事第一庭
                                      審判長  法  官  陳  珍  如
                                              法  官  黃  國  益
                                              法  官  劉  瓊  雯
右正本證明與原本無異。
本件不得上訴。
中    華    民    國      八十九      年      八      月          一    日
                                              書記官   陳  冠  學


司法院資訊處製作；財團法人民間司法改革基金會備份。
